【裁判字號】    96,重訴,111
【裁判日期】    970222
【裁判案由】    殺人等
【裁判全文】
臺灣高雄地方法院刑事判決             96年度重訴字第111號
公  訴  人  台灣高雄地方法院檢察署檢察官
被      告  丙○○
選任辯護人  李慶隆律師
被      告  丁○○
選任辯護人  劉新安律師
被      告  戊○○
上列被告因殺人等案件，經檢察官提起公訴（96年度偵字第2379
1 號、第25552 號）本院判決如下：
    主  文
丙○○共同犯侵入建築物罪，累犯，處有期徒刑肆月。又共同犯
毀損他人物品罪，累犯，處有期徒刑肆月。又共同犯夜間侵入有
人居住建築物、攜帶兇器、踰越牆垣竊盜罪，累犯，處有期徒刑
壹年。又犯殺人罪，處無期徒刑，禠奪公權終身。應執行無期徒
刑，禠奪公權終身。
丁○○共同犯侵入建築物罪，處有期徒刑參月。又共同犯毀損他
人物品罪，處有期徒刑參月。又共同犯夜間侵入有人居住建築物
、攜帶兇器、踰越牆垣竊盜罪，處有期徒刑拾月。應執行有期徒
刑壹年貳月。
戊○○共同犯侵入建築物罪，處有期徒刑參月。又共同犯毀損他
人物品罪，處有期徒刑參月。又共同犯侵入建築物罪，處有期徒
刑參月。應執行有期徒刑柒月。
    事  實
一、丙○○前因竊盜案件，經臺灣臺中地方法院以89年度易字第
    1101號判處有期徒刑1 年3 月，於民國95年2 月3 日縮短刑
    期執行完畢。仍不知悔改，與丁○○、戊○○，於96年8 月
    10日20時，由丁○○電話聯絡戊○○於同日23時駕駛車號CX
    -8079 號自小客車，至臺中中港交流道搭載丁○○與丙○○
    ，共同謀議南下高雄尋找竊盜之目標，於翌日凌晨1 時許，
    經高雄縣鳳山市○○路○○道至鳳山市各地尋找作案目標未
    獲，於同日上午5 時許，一同至高雄縣鳳山市○○○路「春
    天飯店」住宿，直至8 月11日17時許離開前開飯店，繼續尋
    找作案目標。嗣於翌日（8 月12日）凌晨1 時許之夜間，共
    同意圖為自己不法之所有，攜帶客觀上足以對於人之生命、
    身體產生危險之一字型螺絲起子、斜口鉗、鐵撬等器物，基
    於竊盜、無故侵入他人建築物、毀損之犯意聯絡，於同日1
    時31分許，由戊○○駕駛前開自用小客車搭載丙○○與丁○○至高雄市○鎮區○○路888 號「吉億通運股份有限公司」
    （下稱吉億公司），由丙○○與丁○○手戴白色棉布手套，
    丁○○並攜帶小型手電筒、一字型螺絲起子、斜口鉗各1 支
    ，丙○○則攜帶小型手電筒、無線對講機、一字型螺絲起子
    各1 支及內裝有直徑約5 公分、長約75公分之鐵撬1 支之帆
    布袋1 只，擬自該公司金福路旁貨櫃場巷子踰越牆垣翻牆進
    入夜間設有警衛在場看守之吉億公司，戊○○則在金福路旁
    手持無線對講機把風。由丁○○先自上開公司後面圍牆攀爬
    ，並徒手將圍牆上2 支攝影鏡頭扳動以致失去攝影功能毀損
    致令不堪用，足以生損害於吉億公司，丙○○隨即亦攀爬圍
    牆入內（下稱第一次侵入吉億公司），二人再走至貨櫃場旁
    之辦公室建築物，由丁○○以一字型螺絲起子撬開窗縫使之
    無法密合失去防閑作用後，以搖動方式鬆開窗瑣爬窗入內，
    並開啟門鎖讓丙○○進入，孰料尚未物色財物著手於竊盜之
    際，即因辦公室警報器響起，二人立即從後門欲逃逸，適警
    衛鄧自強前來巡視而在辦公室旁貨櫃停車場貨櫃車板台旁撞
    見丙○○及丁○○二人，其等以未行竊得逞要求鄧自強讓其
    等離去，鄧自強未應允並欲當場逮捕走在前方之丙○○ (
    丁○○尾隨在後），遂手持鐵條揮舞欲嚇阻其等逃逸，並擊
    打丙○○而擊中其左手腕部，戴在該手腕之手錶遂掉落現場
    ，丙○○並受有輕微傷害。乃丙○○竟心生不滿且為脫免逮
    捕，可預見以鐵撬敲擊控制人體重要生命跡象運作之頭部，
    有致顱內出血死亡結果發生之可能性，仍不違背其本意，手
    持鐵撬 (連同帆布袋）往鄧自強左側頭部猛力敲擊1 下，鄧
    自強隨即因頭部鈍器傷致頭顱骨折、蜘蛛網膜下出血倒地不
    起，丁○○與丙○○見狀後，於同日同時51分許迅及翻牆由
    戊○○搭載逃逸，並於同日2 時01分許（起訴書誤載為0 時
    56分）至高雄市前鎮區○○○路299 號統一超商前之公共電
    話，由戊○○電話聯絡高雄市政府消防局上開公司附近有人
    因車禍受傷亟需救護車等事宜後，因丙○○手錶掉落在現場
    ，戊○○、丙○○、丁○○因恐形跡敗露，復另行起意共謀
    再度返回前開現場，遂於同日夜間3 時20分許（起訴書誤載
    為夜間2 時許），由丁○○攜帶可供兇器使用之一字型螺絲
    起子，夥同丙○○以踰越牆垣翻牆方式無故侵入吉億公司內
    撿拾丙○○之手錶（下稱第二次侵入吉億公司），戊○○在
    外把風，丙○○、丁○○進入該公司後，因慮及該公司內有
    監視系統，其等二人為湮滅證據，復另行起意，共同基於意
    圖為自己不法之所有，到2 樓辦公室內，將監視器之電腦主
    機徒手竊取得逞後，隨即離開現場，未幾將上開監視器電腦
    主機丟棄於高雄縣鳳山市馬祖港橋下溝渠內；且於同日4 時
    5 分許（起訴書誤載為4 時8 分許）在高雄縣鳳山市○○路
    與錦田街口全家超商前、4 時15分許（起訴書誤載為4 時18
    分許）在高雄市○○路○○路全家超商前、4 時27分許在高
    雄市苓雅區○○○路56巷8 號全家超商前之公共電話，由戊○○再電話聯絡高雄市與高雄縣政府消防局上開公司有人受
    傷亟需救護車。嗣於同日5 時許，吉億公司員工謝鎮遠因上
    班發覺鄧自強倒臥在辦公室外貨櫃停車場貨櫃車板台旁遂報
    警並將鄧自強送醫，經急救無效後，於同日10時20分許死亡
    ，嗣經警循線查獲全情。
二、案經己○○○、吉億公司法定代理人乙○○訴由高雄市政府
    警察局前鎮分局報告台灣高雄地方法院檢察署檢察官偵查起
    訴。
    理  由
壹、證據能力部分：本判決所引用之證據資料（詳後引證據），
    其中傳聞證據部分，縱無刑事訴訟法第159 條之1 至第159
    條之4 或其他規定之傳聞證據例外情形，亦因檢察官、被告
    丙○○、丁○○及其等辯護人、被告戊○○或同意可作為證
    據使用，或未聲明異議，依刑事訴訟法第159 條之5 第1 項
    、第2 項之規定，本院審酌該證據作成之情況，認為適當，
    應得為證據。
貳、實體部分：
一、訊據被告丁○○對於其無故第一趟進入吉億公司時徒手扳動
    圍牆上攝影機鏡頭，並以一字型螺絲起子撬鑿窗縫搖晃窗戶
    之事實坦承不諱，且供稱若因此並構成毀損罪願意認罪；被
    告丙○○、戊○○則對於第一次無故侵入吉億公司，並毀損
    攝影機2 支、窗戶1 扇之事實，均坦承不諱，核與證人乙○○於本院97年1 月25日審理時結證稱，裝在圍牆上的兩支攝
    影機，有被敲打，可能是小偷將攝影機鏡頭移動，應該有被
    敲，所以不能看，沒有視訊功能，後來是請通訊行來檢查鏡
    頭並修理好，另外窗縫有被東西撬過的痕跡，卡楯跟窗縫比
    較沒有辦法密合，若沒有請人來修理的話，會影響公司防盜
    上安全等語大致相符，顯見該等攝影機、窗戶已分別失去其
    攝影、防閑效用。被告丙○○等三人此部分自白，堪可採為
    論罪科刑之依據。又被告丙○○、丁○○、戊○○對於為取
    出被告丙○○掉落現場之手錶乃夜間無故翻牆第二次侵入吉
    億公司，被告丁○○並持一字型螺絲起子進入之事實均坦承
    不諱，被告丙○○、丁○○並供承二人在吉億公司內另行商
    議竊取監視器電腦主機之事實，核與其等彼此之供述相符，
    並與證人乙○○證稱監視器電腦主機遭竊一情相符，且有該
    電腦主機及打撈該電腦主機之照片附卷可稽（高雄市政府警
    察局前鎮分局96年8 月18日高市警前分偵字第0960020203號
    解送人犯報告書，下稱警卷，第149 頁、第156 頁），被告
    丙○○等三人此部分自白，均堪可採為論罪科刑之依據。雖
    被告丙○○、丁○○供稱其等偷竊監視器電腦主機之目的乃
    為湮滅證據，惟被告丙○○及丁○○並非當場將監視器電腦
    主機毀損而係竊取後始與被告戊○○共同載往高雄縣鳳山市
    馬祖港橋後丟棄在溝渠內，此由被告丁○○警詢時供述伊在
    一樓辦公室內拔了一台黑色疑似監視器主機，但被告丙○○
    抱在手上看了說「不是」，就把它放在地上，伊跟被告丙○○跑到二樓，伊在一間小房間內桌子上看到一台電腦主機，
    被告丙○○就說那要用水潑主機，伊就在地上拿起一個垃圾
    桶到廁所裝水，把裝水的垃圾桶交給被告丙○○，由被告丙○○將水潑到那台電腦主機內，然後被告丙○○跟伊說那不
    是監視系統的主機，接著伊就在另外一個房間內電視機下方
    找到一台電腦主機，伊就叫，被告丙○○過來看，伊並問丙○○是不是這一台，他告訴伊說就是這一台，然後伊等就合
    力將電腦主機聯接線拔掉，被告丙○○將主機抱住後下來一
    樓... 等語足佐，是被告丙○○及丁○○係在破壞監視器電
    腦主機之支配權並將之移置於自己之實力支配下後始將之棄
    河毀損，猶構成竊盜罪，湮滅證據僅為其等竊取監視器電腦
    主機之動機而已。被告丙○○、丁○○及戊○○無故侵入他
    人建築物、毀損之犯行；被告丙○○及丁○○竊盜之犯行，
    均事證明確，應依法論科。
二、惟訊據被告丙○○矢口否認有何殺人之犯意，辯稱係因被害
    人鄧自強發覺其與被告丁○○後，其要求離開，被害人便持
    鐵條毆打其二、三下，其為抵擋而不慎敲打到被害人頭部，
    其抵擋之行為乃屬正當防衛云云。經查：
（一）被害人於上揭時、地，因發現被告丙○○、丁○○行竊，
      不欲讓被告丙○○及丁○○離去，而持鐵條與被告丙○○
      發生衝突，遭被告丙○○持內有鐵撬之帆布袋揮擊，擊中
      頭部，經送醫不治死亡乙節，已據被告丙○○於偵查中、
      本院審理時供稱在卷，核與共同被告丁○○於警詢供稱、
      偵查及本院審理時供稱並具結證述情節大致相吻，並有現
      場照片16張在卷（警卷第160-167 頁）及遺留現場之鐵條
      1 支扣案可證。又被害人因頭部鈍器傷致顱骨骨折引發蜘
      蛛網膜下出血死亡，其死亡方式為他殺，業經臺灣高雄地
      方法院檢察署檢察官督同法醫師相驗明確，而製有相驗筆
      錄（96年度相字第1418號卷，下稱相卷，第29頁）、相驗
      屍體證明書（相卷第31、55頁）、驗斷書（相卷第11-20
      頁）及相驗屍體照片（警卷第17 8- 183 頁）、解剖照片
      （96年度偵字第23791 號卷，下稱偵卷，第162-167 頁）
      、高雄市立小港醫院96年8 月28日高醫港秘字第09600012
      68號函暨附件病歷等附卷可稽，復經送請法務部法醫研究
      所鑑定確認無訛，有法務部法醫研究所96年9 月27日96醫
      剖字第096110 1 229號解剖報告書、法務部法醫研究所96
      醫鑑字第0961101229號鑑定報告書在卷可按（相卷第44-5
      4 頁）。此部分事實，堪以認定。
（二）茲應審究者為被害人對於被告丙○○之毆打行為是否屬「
      不法」之侵害行為？
１、被告丙○○與丁○○於前揭時、地，無故第一次侵入吉億公
    司，其等雖因甫進入辦公室後發覺被害人已警覺並朝辦公室
    方向走來未及物色辦公室內財物即迅即離開辦公室，並與被
    害人相遇，已據被告丙○○及被告丁○○供稱在卷，惟被告
    丙○○、丁○○無故侵入他人建築物已屬犯罪行為，該罪雖
    屬告訴乃論之罪，惟告訴與否僅係訴追條件，且被告丙○○
    上持有內裝有直徑約5 公分、長75公分鐵撬之帆布袋一只，
    堪認有一定之重量而具垂墜感，又甫自被害人負責擔任保全
    之辦公室出來，客觀上亦引人懷疑內為已竊取之贓物而露有
    犯罪痕跡，是依當時客觀情狀，被告丙○○、丁○○已該當
    現行犯或準現行犯之身分，依刑事訴訟法第88條第1 項之規
    定，不問何人得逕行逮捕之。又被告抗拒拘提、逮捕或脫逃
    者，得用強制力拘提或逮捕之。但不得逾必要之程度，刑事
    訴訟法第90條亦定有明文。依據被告丙○○、丁○○之供述
    ，其等遇見被害人時均曾要求被害人讓其等離去，而為被害
    人所拒，雖被告丙○○辯稱因被害人持鐵條對其毆打，其以
    手抵擋以致手錶被打到地上，因被害人毆打其2 、3 下，有
    毆打到頭部及手部，其為能離開現場始揮出鐵撬欲隔開被害
    人攻擊之鐵條云云。然則扣案之鐵條1 支，全長97公分，直
    徑約1 公分，全部屬金屬鐵質，一端以13公分之塑膠材質包
    覆，尾端以黑色膠帶纏繞包覆該支鐵條之末端約6 公分，此
    據本院當庭勘驗在卷（見本院卷第152 頁），以該質地堅硬
    且97公分長，有相當施力臂之鐵條，在被害人發覺竊賊時，
    因有不法情狀存在，被害人若持之蓄意攻擊人體，相對人所
    受傷勢恐非輕，然被告丙○○所受左手腕之傷勢，於96 年8
    月12日案發後之同年月18日查獲時僅在左手腕骨頭突出處餘
    輕微瘀青且傷口上業已結痂並有脫落之現象，有照片附卷可
    參（見警卷第147 頁），至於頭部則未留有任何受傷之痕跡
    （見偵卷第110 頁），是被告丙○○辯稱被害人有持鐵條毆
    打其頭部是否屬實即有疑義。再觀以被告丁○○於警詢中供
    稱：「我看到警衛的手上拿一支鐵棒（顏色樣式不記得），
    不要讓我們走並以鐵棒作勢要打丙○○，結果其中一次打中
    丙○○有戴手錶的那隻手的手腕上，接著我看到，丙○○以
    雙手拿著裝有鐵撬的帆布袋往警衛的左側頭部猛擊一下，我
    聽到「扣」一聲，警衛就倒地仰躺，我們見狀就原路反方向
    欲逃離現場翻越圍牆後.. 」 、於96年8 月18日偵查中供稱
    ：「因為當時我與丙○○進入要找財物時，防盜器響了，丙○○說警衛出來了，我就說我們往前面走，丙○○堅持要往
    後面走，結果出了後門就碰到警衛，丙○○走在前面，我在
    後面，我就跟警衛說我們沒有偷東西，請讓我們走，警衛不
    讓我們走，他手上拿著一根鐵棒，他拿鐵棒打丙○○，有打
    到，我就聽到叩一聲，丙○○拿裝有鐵撬的帆布袋敲警衛的
    左側頭部，警衛就倒下去了，我們就沿原路逃離現場。」、
    96年8 月22日偵查中供稱：「... 當天會發生是因為丙○○
    在前面我在後面，警衛剛好和他發生衝突，我告訴警衛我們
    沒偷到東西讓我們走，警衛就拿鐵條打到丙○○的手和身體
    ，但是打到那個部位我看不清楚。... 」、另於本院移審訊
    問時供稱：「.. ， 我看他往後面走就跟著他往後面走，警
    衛是先碰到丙○○，丙○○說我們沒有偷你們東西，你讓我
    們走，警衛不讓我們走。我約距離警衛處有2 、3 公尺遠，
    就看到警衛持鐵條往丙○○身上打二、三下，丙○○的手有
    被打到，手錶掉下去，手也有受傷，他哪隻手被打到我不知
    道，丙○○就拿鐵撬往警衛身上打，就打到頭。打到的時候
    ，我就聽到一聲聲響，警衛就倒下去，我們就循著後面的原
    路... ；是丙○○先主動跟他講說我們沒有偷東西，讓我們
    走，警衛就不讓我們走，我好像有聽到警衛說「走? 走你媽
    個屄」，警衛就拿鐵條往丙○○身上連續打了兩、三下，丙○○被打的時候沒有講什麼話；並無看到他們二人同時一個
    拿鐵條起來、一個拿鐵撬起來之動作。是警衛動作先完了之
    後，才換丙○○打他。警衛拿的鐵條，是直的還是彎曲的，
    因那時候三更半夜暗暗的，是彎的還是直的我看不清楚。..
    . 」等語，則以該等情狀觀之，參酌被告丙○○所受傷勢僅
    有左手腕部分，則被害人對於被告丙○○揮舞2 、3 下究係
    如被告丁○○警訊中所言「作勢」要毆打以嚇阻？或係均朝
    被告丙○○攻擊不無疑慮。雖被告丙○○之辯護人以被害人
    所持之鐵條已成彎曲狀認被害人施力過猛云云，然則被害人
    持該鐵條前來逮捕被告丙○○及丁○○時，是否筆直未彎曲
    ，在場目擊之被告丁○○於本院審理時證述並未看清楚，而
    依該鐵條從塑膠包覆端起算約55公分處，鐵條約呈現15度角
    之彎曲，且該鐵條原漆以白漆、紅漆斜紋相間，在不特定處
    均有掉漆現象，在彎曲處並無掉漆特別明顯之情狀，亦經本
    院當庭勘驗在卷（見本院卷第152 頁），是欲施力使長約97
    公分、直徑1 公分之鐵條，在約一半長度處呈現15度彎曲確
    須如辯護人所言施以猛烈之力道，則在此情況下，被告丙○○恐非僅受有手腕突出處瘀青及皮肉傷之傷害而已。準此，
    被告丙○○及丁○○遭被害人發覺時，均曾要求被害人讓其
    等離去遭被害人拒絕，在當時有二名嫌疑人，且其等二人均
    有逃離現場抗拒逮捕之口頭表示下，被害人1 人欲逮捕2 人
    事實上顯有困難，依法被害人得逕以強制力逮捕，以逼被告
    丙○○及丁○○就範。是本院考量被害人為高齡73之老年人
    （23年1 月9 日生），被告丙○○及丁○○均為50餘歲之壯
    年人，被害人在行動能力及體力上衡情顯較被告丙○○、丁○○遲緩及衰弱，縱被害人係對被告丙○○連續攻擊2 、3
    下，在當時客觀情狀下，顯難認已逾必要之程度。
２、復以，被告丙○○雖辯稱係因抵擋被害人之攻擊始不慎傷及
    被害人云云，惟被告丙○○自偵查坦承其確共同前往吉億公
    司並與被害人發生衝突後，於96年8 月22日供稱：「... ，
    警衛來，我告訴死者沒偷到東西叫他讓我們走，但死者就拿
    鐵條打我頭部和手。我就拿我背上鐵條自他左後腦打下去。
    .. 」 、於96年11月14日供稱：「我們面對面，他用鐵條打
    我，我在離較遠處，左手持鐵撬，我說我沒有偷東西，讓我
    走，我就兩手持鐵撬往死者左邊面對面打過去，當時鐵撬有
    用帆布裝著。.. 」 ，於本院審理時亦先供稱：「我和警衛
    碰面時，他先拿鐵條打我，我以手上之鐵撬抵擋，他就打到
    我的手錶，我手錶就掉落，之後我有跟他說我們沒有偷拿東
    西，請讓我們走。他又繼續打我。他打我好幾下，也有打到
    我的頭。然後我才持鐵撬揮他。」、後始翻供稱「《問：你
    拿鐵撬打警衛時，警衛當時有無又要拿他的鐵條打你? 》有
    的。《問：結果是你先打到警衛? 》我原本是要用鐵撬擋他
    ，將他格開，以便我要離開，沒有想到就打到警衛。《問：
    鐵撬是哪個方向往哪個方向打? 》從右下往左上打 (被告同
    時以手比畫)」 等語、然共同被告丁○○自警詢、偵查及本
    院移審訊問時均供稱被告丙○○打被害人，已如上開1 中所
    述，並於移審訊問時告以被告丙○○在移審訊問所供與其所
    供不符時，始又請求另外補充供稱: 「剛才審判長問我丙○○和警衛遇到的情形，是警衛打他時，丙○○持鐵撬要抵擋
    警衛，將他隔開，不是在互相打架」等語。於本院質之其歷
    次於檢察官偵訊時之陳述是出於伊自由意志還是有受檢察官
    誘導、威脅，尤其是針對被告丙○○和被害人碰面後發生的
    情況時又供稱是根據伊看到的講出來，檢察官沒有教伊怎麼
    說；再質之96年8 月22日偵訊時，為何向檢察官說伊看到丙○○打死者？經反問本院打和抵擋是另外一回事經本院告知
    打和抵擋確實是另外一回事後又供稱伊和檢察官講的話沒有
    錯，覆經本院再次確認被告丙○○確實有打死者？答稱是。
    交相比對二人供述內容及經過，再佐以被害人之部分傷勢為
    左耳部有鈍器傷害痕跡，左耳有撕裂傷約2 公分長，左耳前
    部有瘀傷約4 乘3.7 公分大小，左耳後部有瘀傷約5.5 乘3
    公分大小、左顳骨有骨折，顱底於左顳骨岩部有粉碎性骨折
    ，岩股骨折中心點往前延伸至左前腦窩約4 公分長，往後延
    伸至左中腦窩，左顳骨外部觀察有二處骨折，呈平形狀之線
    狀骨折，分別約5.3 公分及2.5 公分長，間距約1.5 公分至
    1.8 公分寬。左枕骨外觀有一線狀骨折線約9.5 公分長，左
    顳部有嚴重皮下出血，左側顳葉有硬膜下出血，左側小腦有
    嚴重性挫傷出血等，卻未見下巴、頸部或顏面部之外傷性挫
    傷，有法務部法醫研究所上揭解剖報告書附卷可佐（見相卷
    第45-46 頁）、且依據高雄市立小港醫院96年8 月28日高醫
    港秘字第0960001268號函暨附件病歷之創傷圖示觀之，被害
    人受傷部位係在左耳部上半部（見相卷第39頁），雖被告丙○○於本院審理時自承身高175 公分高，然被害人亦有171
    公分高，有法務部法醫研究所上開解剖報告可稽（見相卷第
    45 頁 背面），其等二人身高約略相當，若依被告丙○○所
    辯，其係與被害人面對面，持鐵撬以右下往左上之方向揮出
    抵擋，被害人頭部若受傷，則或在下巴、頸部、顏面部，豈
    會在已接近頭頂之左顳骨位置，並使上半耳部有撕裂傷之情
    狀，堪認致被害人受傷之力道顯自上而下，顯見被告丙○○
    確係持鐵撬由上而下攻擊被害人左側頭部甚明，被告丙○○
    上開所辯，係事後推卸之詞。
３、繼之，被告丙○○攻擊被害人之動機，依其於前揭96年8 月
    22日、於96年11月14日，於96年12月11日本院移審訊問時供
    稱內容，及本院97年1 月25日審理時供稱：「是被害人拿鐵
    條打我，我一時想逃走，我才隨手一揮。我當時也有跟被害
    人說我們沒有偷到東西，請讓我們走，但他一直打我，我想
    要逃走，才回他一下。我不是真的要殺他。我是右下往左上
    揮（你剛才比畫之方向為何？）。鐵撬是放在一個袋子裡面
    ，我想要甩出去將被害人之鐵條打開，趕快逃走。我真的沒
    有主觀犯意，只是想要逃走揮他一下，不是刻意要打死他..
    」，堪認被告丙○○持鐵撬揮擊被害人左半部頭部之目的係
    為逃逸並非基於防衛之意思。此外，依被害人上開頭部左側
    之骨折、挫傷及出血情狀觀之，被告丙○○使用之力道相當
    猛烈，始能使堅硬之頭骨受有顱底於左顳骨岩部有粉碎性骨
    折，岩股骨折中心點往前延伸至左前腦窩約4 公分長，往後
    延伸至左中腦窩，左顳骨外部有二處骨折，呈平形狀之線狀
    骨折，分別約5.3 公分及2.5 公分長，間距約1.5 公分至1.
    8 公分寬。左枕骨外觀有一線狀骨折線約9.5 公分長，而致
    左顳部有嚴重皮下出血，左側顳葉有硬膜下出血，左側小腦
    有嚴重性挫傷出血等傷害，固然被告丙○○僅因欲行竊遭被
    害人發覺，其除逃逸外，是否有因此即殺人之動機或有疑義
    ，且殺人與傷害人致死之區別，應以有無殺意為斷，其受傷
    之多寡，及是否為致命部位，有時雖可藉為認定有無殺意之
    心證，究不能據為絕對標準；殺人與傷害致死之區別，即在
    下手加害時有無死亡之預見為斷。至受傷處所是否致命部位
    ，及傷痕之多寡，輕重如何，僅足供認定有無殺意之參考，
    原不能為區別殺人與傷害致人於死之絕對標準；刑法上殺人
    罪與傷害人致死罪之區別，本視加害人有無殺意為斷，被害
    人所受之傷害程度，固不能據為認定有無殺意之唯一標準，
    但加害人之下手情形如何，於審究犯意方面，仍不失為重要
    參考資料，此有最高法院18年上字第1309號、19年上字第71
    8 號、20年非字第104 號判例意旨可資參照。考諸本案在被
    告丙○○遭被害人發覺，並要求被害人讓其離去不成且已受
    被害人持鐵條擊中手腕後，苟其純為逃離現場，以被害人係
    70多歲之老人，且現場尚有被告丁○○，其與被告丁○○2
    人要離開，僅消極閃躲被害人之逮捕行為，分頭逃逸即可輕
    易得逞，無須出手壓制被害人，此由被告丁○○在案發後隨
    即質問被告丙○○稱：「.. ， 我在車上馬上對丙○○說，
    你為什麼打他（警衛），我們跑就好了，我們只是要偷，你
    打人幹什麼，萬一人死了你怎麼辦，這人命關天，趕快打電
    話叫救護車，接著丙○○說: 幹! 是他先打我的!.. 」可證
    （見警卷第32頁），且被告丙○○在遭被害人持鐵條擊中後
    ，並非持鐵撬揮擊被害人手部或腿部，以防被害人再次攻擊
    或追趕，而依其全卷中供述係隨即持鐵撬直接往被害人頭部
    重擊，堪認被告丙○○兼懷有報復之心態。是本院審酌被告
    丙○○下手之時機、下手之部位及被害人所受之傷害程度嚴
    重，及被告丙○○對於持鐵撬毆擊他人頭部可預見致生死亡
    之結果猶仍下手，認被告丙○○在出手時至少有殺人之未必
    故意。被告丙○○所辯單純抵擋被害人，且無殺人之犯意云
    云，純係事後避重就輕卸責之詞。況案發後積極聯繫119 到
    場救護者，亦係被告丁○○、戊○○，已據被告丁○○、戊○○相互供述吻合，並有與119 報案之通話內容4 份在卷可
    佐（見警卷第168-171 頁），雖被告丙○○於本院審理時始
    供稱有請被告戊○○叫救護車，然被告丁○○及戊○○均未
    曾提及此情，而有疑義，縱如被告丙○○所辯，然此事後之
    救護舉動雖可為是否有殺意之參考，惟本院斟酌前情，猶認
    無礙被告丙○○下手之當下存有殺人未必故意之認定。
４、至於被告丙○○之選任辯護人遲至為被告辯護時始認本案係
    11 9到現場後未開門入內，才讓被害人傷重死亡云云，惟並
    未就此部分請求調查證據，且查，被告戊○○雖在8 月12日
    2 時1 分許即已撥打119 ，然依該電話內容被告戊○○在受
    理人員詢問是否為車禍時答稱是的，而誤導救護人員，有該
    報案內容為憑（見警卷第168 頁），則被害人躺在吉億公司
    內，救護人員依『車禍』訊息前往，顯無從發覺。再被告戊○○於同日4 時5 分、4 時15分、4 時27分許在被告丁○○
    之催促下再連續撥打119 ，雖被告戊○○已說出「靠近新生
    路駿明交通公司的隔壁..... 貨櫃停車場..... 是被打的..
    」，惟依被告戊○○與受理人之通話內容，受理人無從確認
    正確地點，且發覺報案人一直在移動，而要求報案人留下電
    話，迨至4 時27分那一通被告戊○○始留下在吉億公司內取
    得之電話號碼，並經受理人告知已派車出去，有該等報案內
    容可佐（見警卷第16 0-171頁），然至此被害人早已重傷倒
    地近3 小時，依被害人於8 月12日5 時37分許到院時已昏迷
    、無呼吸、脈搏、血壓量不到，體溫34.7度觀之，有高雄市
    立小港醫院前開函所附急診科創傷病歷可佐（見相卷第38頁
    ），從而，被告丙○○就救護一事既未參與，而係由非涉及
    此犯行之被告丁○○、戊○○積極聯繫，且救護車未於被害
    人被害後半小時第1 次報案時順利到場救護，係因被告戊○○提供之訊息有誤，則被告丙○○之辯護人於辯論時始將被
    害人之死亡歸咎於救護單位，顯係為被告脫罪之無稽辯詞。
    被告丙○○既供承其持裝有鐵撬之帆布袋向被害人揮去，被
    害人因而倒地，且被害人確因頭部鈍器傷致顱骨骨折引發蜘
    蛛網膜下出血死亡，已如上述，被害人之死亡與被告丙○○
    之揮擊行為間，自存有相當因果關係。
５、綜合前開所述，固然被告丙○○持鐵撬揮擊被害人左半部頭
    部時，被害人是否尚正以鐵條欲毆打被告丙○○以逼之就範
    ？因被告丙○○、丁○○均曾供述被害人有毆打2 、3 下，
    惟被告丙○○與被告丁○○就此部分供述不同而無其他事證
    加以佐證，依罪證有疑利於被告之證據原則而屬未明，然被
    告丙○○對於被害人合法且必要的逮捕行為，非基於防衛之
    意思持鐵撬揮擊被害人左半部頭部之行為，顯與正當防衛係
    對於不法之侵害，而出於防衛自己或他人權利之行為之構成
    要件有間，是被告丙○○所辯係正當防衛一節，難以採信。
（三）準此，被告丙○○在可預見持鐵撬往他人頭部揮擊可能造
      成死亡之結果，仍持以揮擊被害人，顯見被害人因此死亡
      並未違背其本意，其有殺人之未必故意堪以認定。此部分
      事證明確，被告丙○○殺人犯行洵堪認定，應依法論科。
三、按刑法第321 條第1 項第3 款所謂之兇器，其種類並無限制
    ，凡客觀上足對人之生命、身體、安全構成威脅，具有危險
    性之兇器均屬之（最高法院79年臺上字第5253號著有判例可
    資參照）。本件被告丁○○持以撬開窗戶之一字型螺絲起子
    1 支，雖未扣案，然為市售之一字型螺絲起子，金屬材質，
    尾端成扁平一字狀，有被告戊○○帶同警方指認相似犯案工
    具照片可佐（見警卷第148 頁），客觀上顯然足以對人之生
    命、身體、安全構成威脅，具有危險性，乃屬兇器。是核被
    告丙○○所為，係犯刑法第306 條無故侵入他人建築物罪、
    同法第354 條毀損他人物品罪、同法第321 條第1 項第1 款
    、第2 款、第3 款夜間侵入有人居住之建築物、攜帶兇器、
    踰越牆垣竊盜罪、同法第271 條第1 項之殺人罪；被告丁○○係犯刑法第306 條無故侵入他人建築物罪、同法第354 條
    毀損他人物品罪、同法第321 條第1 項第1 款、第2 款、第
    3 款夜間侵入有人居住之建築物、攜帶兇器、踰越牆垣竊盜
    罪（第2 次進入吉億公司部分）；被告戊○○係犯刑法第30
    6 條無故侵入他人建築物罪、同法第354 條毀損他人物品罪
    、同法第306 條無故侵入他人建築物罪（第2 次進入吉億公
    司部分）。起訴犯罪事實業已載明被告丙○○及丁○○係自
    吉億公司後面攀爬圍牆入內，堪認就刑法第321 條第1 項第
    2 款已在起訴範圍，僅係法條漏列；公訴意旨另認被告丙○○、丁○○所犯加重竊盜罪部分，尚包括「結夥三人」、「
    毀越門扇或安全設備窗戶」之加重條件；被告戊○○與被告
    丙○○、丁○○共謀第2 次侵入吉億公司部分係犯刑法第32
    1 條第1 項第1 、2 、3 、4 款之加重竊盜罪，亦均容有誤
    會(詳 見後述)， 惟此分別為加重條件或事實之減縮，爰不
    為起訴法條之變更，附此敘明。又以自己共同犯罪之意思參
    與實施犯罪構成要件以外之行為者，應屬「實施正犯」，被
    告戊○○就前開犯行，雖未參與構成要件之行為，惟其有以
    自己犯罪之意思與被告丙○○、丁○○共謀，是被告丙○○
    、丁○○及戊○○間就第1 次進入吉億公司並毀損吉億公司
    監視器及窗戶部分，所涉刑法第306 條無故侵入他人建築物
    罪、同法第354 條毀損罪部分；被告戊○○就第2 次侵入吉
    億公司無故侵入他人建築物罪部分，與被告丙○○、丁○○
    彼此間，均有犯意之聯絡及行為之分擔，俱為共同正犯。被
    告丙○○、丁○○間，就刑法第321 條第1 項第1 款、第2
    款、第3 款夜間侵入有人居住之建築物、攜帶兇器、踰越牆
    垣竊盜罪部分，亦有犯意之聯絡與行為之分擔，為共同正犯
    。被告丙○○、丁○○、戊○○各別所犯上開數罪，犯意個
    別、罪名不同，應與分論併罰。又被告丙○○前因竊盜案件
    ，經臺灣臺中地方法院以89年度易字第1101號判處有期徒刑
    1 年3 月，於95年2 月3 日縮短刑期執行完畢，有臺灣高雄
    地方法院檢察署刑案資料查註紀錄表及臺灣高等法院被告前
    案紀錄表各1 份附卷可稽，其5 年內再犯上開有期徒刑以上
    之各罪，均為累犯，均應依刑法第47條第1 項規定加重其刑
    ，惟殺人罪之法定本刑死刑、無期徒刑部分，依法不得加重
    。爰審酌被告3 人均前科累累，有臺灣高雄地方法院檢察署
    刑案資料查註紀錄表、臺灣高等法院被告前案紀錄表各1 份
    在卷可稽，素行不佳，正值壯年卻不知靠己力以正當管道獲
    取生活所需而共謀竊取他人財物，雖其中部分行為僅構成無
    故侵入他人建築物、毀損之輕罪，惟其動機乃為竊盜，係因
    被害人尚未物色財物之際即遭被害人及時發覺而適時阻止惡
    行，並考量被告丙○○在欲行竊遭發覺後，對於素無恩怨70
    餘歲之被害人逮捕行為不滿竟痛下毒手，持鐵撬毆擊被害人
    頭部左側，手段殘暴，並造成被害人死亡，完全不顧他人之
    生命價值，造成死者家屬內心難以撫平之傷痛，亦嚴重危害
    社會之安全，惡性重大，且犯後撰詞狡辯，顯不知悔悟；被
    告3 人唯恐遭人發覺，並再度闖入吉億公司，被告丙○○、
    丁○○並將監視器電腦主機竊取，顯見其等並非駑頓之徒，
    竟不知善用其等智慧而為非作歹，惡性非輕，惟念及被告丙○○、丁○○及戊○○就無故侵入他人建築物罪、毀損罪；
    被告丙○○、丁○○就加重竊盜罪部分均坦承犯行，態度尚
    稱良好，併財物損失價值、犯罪動機、手段等一切情狀，分
    別量處如主文所示之刑，並分別定其應執行之刑；且就被告
    丙○○所處無期徒刑部分，宣告褫奪公權終身，並依法定執
    行刑為無期徒刑，同時宣告褫奪公權終身，以資懲處。公訴
    人就被告丁○○竊盜罪部分具體求刑有期徒刑3 年6 月，本
    院斟酌前開各情認尚嫌過重，併此敘明。至公訴人雖以被告
    丁○○有多次竊盜之前科，正值壯年，不思以正當方法賺取
    金錢，冀圖不勞而獲，且不思改過遷善，隨即再犯，被告丁○○有竊盜案件在臺灣臺北地方法院檢察署偵查中，顯見有
    不勞而獲之犯罪習慣，並有再犯之虞，僅藉刑之執行實不足
    以徹底根絕惡性而有另謀處遇之道，方足使其規過遷善之必
    要等情，另請求本院依竊盜犯贓物犯保安處分條例第3 條第
    1 項之規定，併予諭知應於刑之執行前令入勞動場所強制工
    作，以資懲儆等語。惟按保安處分係針對受處分人將來之危
    險性所為之處置，以達教化、治療之目的，為刑罰之補充制
    度。我國現行刑法採刑罰與保安處分雙軌制，係在維持行為
    責任之刑罰原則下，為協助行為人再社會化之功能，以及改
    善行為人潛在之危險性格，期能達成根治犯罪原因、預防犯
    罪之特別目的。是保安處分中之強制工作，旨在對嚴重職業
    性犯罪及欠缺正確工作觀念或無正常工作因而犯罪者，強制
    其從事勞動，學習一技之長及正確之謀生觀念，使其日後重
    返社會，能適應社會生活。保安處分之措施亦含社會隔離、
    拘束身體自由之性質，其限制人民之權利，實與刑罰同，本
    諸法治國家保障人權之原理及刑法之保護作用，其法律規定
    之內容，應受比例原則之規範，使保安處分之宣告，與行為
    人所為行為之嚴重性、行為人所表現之危險性，及對於行為
    人未來行為之期待性相當。刑法第90條及竊盜犯贓物犯保安
    處分條例第3 條第1 項關於強制工作之規定，均係本於上開
    意旨制定，而由法院視個案中行為人之危險性格，依職權決
    定應否交付強制工作，以達保安處分之特別預防之目的（司
    法院大法官會議釋字第471 號解釋參照）。經查，本件被告
    丁○○於75年間曾有竊盜前科，經台灣高等法院以77年重上
    更三字第89號判處有期徒刑1 年9 月、於78年間因竊盜案件
    ，經台灣台南地方法院以79年度訴字第62號判處有期徒刑1
    年、於83年間因竊盜案件，台灣高等法院台中分院以96年度
    重上更七字第28號判處有期徒刑4 年10月、於88年間因竊盜
    案件，經台灣高等法院台南分院以88年度上易字第1616號判
    處有期徒刑1 年2 月之前科，並於96年間另有二竊盜罪分別
    經台灣基隆地方法院檢察署、台灣台北地方法院檢察署（已
    移轉台灣高雄地方法院檢察署）偵查中，有台灣高等法院被
    告前案紀錄表1 份在卷可佐，惟被告丁○○在96年前最近1
    次之竊盜前科為88年間，距本案已近8 年，其於本院移審訊
    問時雖亦坦承前開二地檢署偵辦中之竊盜案件 (見本院卷第
    49頁)， 惟供稱係因母親做氣切住院、妻子罹肺癌，其賺取
    之金錢不敷花用始作案 (見同頁），是尚難遽認被告丙○○
    已有犯罪之習慣，或因遊蕩或懶惰成習而犯罪。綜上，應認
    上開對被告丁○○宣告徒刑即足以收矯治之效，尚無另行宣
    告令其入勞動處所強制工作之保安處分之必要，附此敘明；
    此外，被告戊○○並未因竊盜罪經本院論罪科刑，公訴人就
    被告戊○○竊盜罪具體求刑及請求本院宣告令其入勞動處所
    強制工作之保安處部分，均尚有未恰。末以，被告丁○○用
    以毀損之一字型螺絲起子，雖為共犯戊○○所有，且為供犯
    罪所用之物，惟已棄置於曾文溪內，已據被告戊○○供稱在
    卷，堪認業已滅失，爰不為沒收之宣告；至於被告丁○○持
    以進入竊盜監視器電腦主機之一字型螺絲起子，為為涉此部
    分犯罪之被告戊○○所有；被告丙○○用以殺人之鐵撬一支
    係被告丁○○所有，並非被告丙○○所有，且均已遭被告戊○○棄置於曾文溪內堪認滅失無誤，亦不為沒收之宣告，均
    附此敘明。
四、不另為無罪諭知部分：
（一）公訴意旨另以：被告丙○○與丁○○、戊○○於96年8 月
      12日凌晨1 時許，三人結夥共同意圖為自己不法之所有，
      基於竊盜、無故侵入建築物、毀損之犯意聯絡，於1 時31
      分，由戊○○駕駛前開自小客車搭載丙○○與丁○○至高
      雄市○鎮區○○里○○路888 號吉億公司，丙○○與丁○○由該公司金福路旁貨櫃場巷子進入，均手戴白色棉布手
      套，丁○○攜帶螺絲起子、斜口鉗、小型手電筒各1 支、
      丙○○則攜帶螺絲起子、鐵撬、手電筒、無線電對講機各
      1 支共同進入前開公司，戊○○則在金福路旁手持無線電
      對講機把風，丁○○先由上開公司後面圍牆攀爬，並將圍
      牆上2 支攝影鏡頭以螺絲起子毀損，足以生損害於吉億公
      司，丙○○隨即亦攀爬圍牆入內，二人均再走至貨櫃車旁
      之辦公室，由丁○○毀損門窗後門後入內，開啟門鎖讓丙○○入內，熟料未及著手竊盜，因辦公室警報器響起，二
      人立即從後門欲逃逸，保全員鄧自強在貨櫃停車場辦公室
      旁板台撞見丙○○，欲當場逮捕，故手持鐵棍擊打丙○○
      手部，使丙○○手腕之手錶掉落，丙○○即基於殺人之犯
      意，手持裝有鐵撬之帆布往鄧自強左側頭部猛力敲擊1 下
      ，鄧自強隨即因頭部鈍器傷致頭顱骨折、蜘蛛網膜下出血
      ，倒地不起而當場死亡，丁○○與丙○○於同時51分趕緊
      翻牆由戊○○搭載逃逸，戊○○復與丙○○、丁○○共同
      意圖為自己不法之所有，基於竊盜之犯意聯絡，再以「上
      開」所述方式，於同日凌晨2 時許之夜間，由戊○○在外
      把風，丙○○、丁○○共同再進入吉億公司內，拾起丙○○掉落在地上之手錶，並再進入2 樓辦公室，以水潑灑電
      腦主機，又將監視器之電腦主機徒手竊取，得手後，隨即
      離開現場。因認被告丙○○、丁○○及戊○○3 人就吉億
      公司所設置之門亦涉有毀損罪嫌；被告戊○○涉有共同加
      重竊盜罪嫌；被告丙○○、丁○○涉有「結夥三人、毀越
      門扇或安全設備窗戶」之加重竊盜之罪嫌等語。
（二）按犯罪事實應依證據認定之，無證據不得認定犯罪事實；
      被告或共犯之自白，不得作為有罪判決之唯一證據，仍應
      調查其他必要之證據，以察其是否與事實相符，刑事訴訟
      法第154 條第2 項、第156 條第2 項分別定有明文。又裁
      判上一罪案件，檢察官就犯罪事實一部起訴者，依刑事訴
      訟法第二百六十七條規定，其效力及於全部，受訴法院基
      於審判不可分原則，對於未經起訴之其餘事實，應一併審
      判，此為犯罪事實之一部擴張；同理，檢察官所起訴之全
      部事實，經法院審理結果認為一部不能證明犯罪或行為不
      罰時，僅於判決理由內說明不另為無罪之諭知，毋庸於主
      文內為無罪之宣示，此為犯罪事實之一部縮減。至於刑事
      訴訟法第三百條所規定，有罪之判決，得就起訴之犯罪事
      實，變更檢察官所引應適用之法條者，係指法院在事實同
      一之範圍內，不變更起訴之犯罪事實；亦即在不擴張及減
      縮原訴之原則下，於不妨害基本社會事實同一之範圍內，
      始得自由認定事實，適用法律，三者不能混為一談。易言
      之，檢察官依裁判上一罪起訴之甲、乙犯罪事實，經法院
      審理結果，倘認為甲事實不能證明其犯罪，但係犯有裁判
      上一罪關係之乙、丙事實時。關於甲事實部分，為犯罪事
      實之減縮，僅於理由說明，不另為無罪之諭知；關於丙事
      實部分，則為犯罪事實之擴張，依審判不可分原則，應一
      併審判，不發生變更起訴法條問題。最高法院92年台上字
      第1841號判決意旨參照。
（三）公訴意旨認被告丙○○、丁○○及戊○○3 人就吉億公司
      所設置之門涉有毀損罪嫌，無非以告訴人乙○○之指述；
      認被告戊○○涉有共同加重竊盜罪嫌，無非以被告3 人之
      自白為論據。經查：關於吉億公司之門是否有毀損，固據
      告訴人於警詢中泛指稱辦公室「門窗」遭破壞價值約新台
      幣2仟 多元等語（見偵卷第156 頁），惟經其於本院審理
      時證述門窗毀損情形時，則僅稱「窗縫那邊有被東西弄過
      的痕跡，卡楯跟窗縫比較沒有辦法密合。」等語 (見本院
      卷第120 頁），準此，難認吉億公司設置之門有何毀損之
      情事。另外，被告3 人第2 趟進入吉億公司之目的除撿拾
      被告丙○○掉落現場之手錶外，被告戊○○在被告丙○○
      及丁○○進入之前是否即已知情被告丙○○及丁○○欲一
      併將監視系統電腦主機竊出，被告戊○○雖曾於本院審理
      前自白知情，惟於本院審理時否認上開犯行，辯稱其不知
      情等語。而依被告丁○○於96.8.18 警詢及偵查中、96.1
      1.28偵查中及本院審理中之供述（本院卷第81頁、第155
      頁）、被告丙○○於本院審理時之供述（本院卷第81頁、
      第15 5頁），均係供稱為其等2 人返回現場撿拾手錶時始
      臨時起意，則被告戊○○前開警詢及偵查中之自白尚乏其
      他佐證，揆諸前開法律規定，尚難遽憑被告戊○○之自白
      為其亦有共同竊盜之認定。且被告丙○○、丁○○第一次
      進入吉億公司時既已破壞窗戶並打開後門，其等第2 趟進
      入時即無再破壞窗戶之必要性，且未見被告丙○○及丁○○曾供述有另行破壞窗戶進入之事實，該等部分既不能證
      明被告丙○○、丁○○、戊○○犯罪，原應為無罪之諭知
      ，惟被告丙○○、丁○○及戊○○所涉毀損部分，與前開
      毀損罪論罪科刑部分，為實質上一罪之關係；被告戊○○
      此部分所涉竊盜部分，與其前開論罪之無故侵入他人建築
      物罪為結合竊盜及無故侵入他人建築物加重竊盜事實之一
      部減縮；被告丙○○及丁○○此部分所涉加重竊盜罪，並
      無「毀越門扇或安全設備窗戶」加重條件之情形，亦因被
      告戊○○此部分未構成竊盜罪而無「結夥三人」加重條件
      之適用，而與前揭竊盜罪論罪科刑部分為實質上一罪之關
      係（最高法院76年度台上字第3291號判決意旨參照）爰均
      不另為無罪之諭知，亦併此敘明。
據上論斷，應依刑事訴訟法第299條第1項前段，刑法第271條第1
項、第28條、第306 條、第321 條第1 項第1 款、第2 款、第3
款、第354 條、第47條第1 項、第51條第4 款、第5 款、第37條
第1 項，判決如主文。
本案經檢察官甲○○到庭執行職務
中    華    民    國    97    年    2     月    22    日
                  刑事第十三庭  審判長法  官  黃惠玲
                                      法  官  郭宜芳
                                      法  官  楊國煜
以上正本證明與原本無異。
如不服本判決應於收受本判決後10日內向本院提出上訴書狀，並
應敘述具體理由，如未敘述上訴理由者，應於上訴期間屆滿後20
日內補提理由書狀於本院（均須按他造當事人之人數附繕本）「
切勿逕送上級法院」。
中    華    民    國    97    年    2     月    22    日
                                      書記官  劉法萱
附錄本案論罪科刑法條全文
中華民國刑法第271條
殺人者，處死刑、無期徒刑或 10 年以上有期徒刑。
前項之未遂犯罰之。
預備犯第 1 項之罪者，處 2 年以下有期徒刑。
中華民國刑法第306條
無故侵入他人住宅、建築物或附連圍繞之土地或船艦者，處 1 年
以下有期徒刑、拘役或 3 百元以下罰金。
無故隱匿其內，或受退去之要求而仍留滯者，亦同。
中華民國刑法第321條
犯竊盜罪而有左列情形之一者，處六月以上、五年以下有期徒刑
：
一、於夜間侵入住宅或有人居住之建築物、船艦或隱匿其內而犯
之者。
二、毀越門扇、牆垣或其他安全設備而犯之者。
三、攜帶兇器而犯之者。
四、結夥三人以上而犯之者。
五、乘火災、水災或其他災害之際而犯之者。
六、在車站或埠頭而犯之者。
前項之未遂犯罰之。
中華民國刑法第354條
毀棄、損壞前二條以外之他人之物或致令不堪用，足以生損害於
公眾或他人者，處2 年以下有期徒刑、拘役或5 百元以下罰金。


司法院資訊處製作；財團法人民間司法改革基金會備份。
